【裁判字號】    89,簡上,39
【裁判日期】    900118
【裁判案由】    侵權行為損害賠償
【裁判全文】
臺灣苗栗地方法院民事判決  八十九年度簡上字第三九號
    上  訴  人  庚○○
                己○○
                戊○○
                乙○○
                甲○○
    兼右五人共同
    訴訟代理人  丙○○  住苗栗.
    被上訴人    丁○○  住苗栗.
右當事人間請求侵權行為損害賠償事件，上訴人對於中華民國八十九年五月三十日本
院八十八年度苗簡字第六００號第一審判決提起上訴，本院判決如左：
    主      文
上訴駁回。
第二審訴訟費用由上訴人負擔。
    事      實
甲、上訴人方面：
一、聲明：求為判決(一)原判決不利於上訴人之部份廢棄。(二)前開廢棄部份，被上訴人
    應再給付上訴人新台幣（下同）二十四萬元。
二、陳述：除與原審判決書所載者相同茲予引用外，補稱：
    被上訴人無故動手毆打上訴人之被繼承人陳清福，致陳清福受有極大之傷害，並
    因而導致陳清福之精神上受有相當之痛苦，實非言語可以形容，是原審關於精神
    慰撫金之部分，僅判決被上訴人應賠償上訴人六萬元顯屬過少，爰提起本件上訴
    ，訴請被上訴人應再賠償上訴人二十四萬元。
三、證據：授用原審之立證方法。
乙、被上訴人方面：
一、聲明：求為判決駁回上訴。
二、陳述：除與原審判決書所載者相同茲予引用外，另稱：
    其並未傷害陳清福，反遭陳清福動手毆傷，至陳清福所受傷勢係自己跌倒所致，
    其認為原審關於精神慰撫金部分之賠償已足夠，應毋庸再賠償上訴人。
丙、本院依職權調閱臺灣苗栗地方法院檢察署八十七年度偵字第二０二九號及八十七
    年度偵續字第三二號偵查卷、本院八十七年度易字第九０六號及臺灣高等法院臺
    中分院八十八年度上易字第一０五六號刑事卷。
    理      由
一、本件上訴人於原審起訴主張：被上訴人於民國八十七年四月十七日下午四時三十
    分許，在苗栗縣三義鄉勝興火車站北上約三百公尺附近之某處菜園內，蓄意阻擋
    上訴人之被繼承人陳清福在河邊菜園取河水澆菜，並趁陳清福轉身低下取水時，
    持割草用之長柄鐮刀，從後砍殺陳清福數刀，致陳清福受有頭頂部重傷併臉部兩
    處撕裂傷及左胸挫傷，經緊急送醫而獲救，共計支出醫藥費新臺幣（下同）三萬
    九千七百六十元、看護費用六萬七千二百元及精神慰撫金三十萬元，而被上訴人
    所涉傷害犯行，業經本院刑事庭以八十七年度易字第九０六號及台灣高等法院台
    中分院刑事庭以八十八年度上易字第一０五六號判處有期徒刑三月確定，嗣陳清
    福於起訴後之八十八年九月十七日死亡，上訴人乃陳清福之配偶及子女，其等均
    為法定繼承人，依法承受訴訟，茲因被上訴人無故動手毆打上訴人之被繼承人陳
    清福，致陳清福受有極大之傷害，並因而導致陳清福之精神上受有相當之痛苦，
    實非言語可以形容，是原審關於精神慰撫金之部分，僅判決被上訴人應賠償上訴
    人六萬元顯屬過少，爰提起本件上訴，訴請被上訴人應再賠償上訴人二十四萬元
    （原審判命被上訴人應給付上訴人醫藥費二萬零二百六十元、增加生活上需要費
    用一萬三千五百元，慰撫金六萬元，共計九萬三千七百六十元並法定遲延利息，
    並駁回增加生活上需要之其餘請求部分，未據兩造聲明不服而告確定）。而被上
    訴人則以：其並未傷害陳清福，反遭陳清福動手毆傷，至陳清福所受傷勢係自己
    跌倒所致，其認為原審關於精神慰撫金部分之賠償已足夠，應毋庸再賠償上訴人
    等語，資為抗辯。
二、查上訴人主張被上訴人與上訴人之被繼承人陳清福於前揭時、地，因用水問題發
    生爭執，被上訴人竟持割草用之鐮刀砍傷陳清福，致陳清福受有頭頂部重傷併臉
    部兩處撕裂傷及左胸挫傷之事實，業據其提出台灣高等法院台中分院八十八年度
    上易字第一０五六號刑事判決及醫療費用收據等件為證，至被上訴人雖以前揭情
    詞置辯。惟查，被上訴人於偵審中已坦承於前開時、地與陳清福發生爭執，且當
    時手持鐮刀，並於原審中自認其與陳清福二人於前揭時、地互毆（見被上訴人於
    八十九年四月四日答辯狀），觀之陳清福所受傷勢傷口整齊，傷口於消毒時並任
    何異物，此有診斷證明書附於臺灣苗栗地方法院檢察署八十七年度偵字第二０二
    九號偵查卷足稽，並據診治醫師徐千剛於偵查中證述綦詳（見前開偵查卷八十七
    年六月十二日訊問筆錄），復參以，陳清福倘自行跌倒遭石頭或竹子所劃傷，傷
    口當不致整齊而無異物，亦不致同時傷及頭頂部及右臉部，而被上訴人所涉傷害
    犯行，並經臺灣高等法院臺中分院依傷害罪判處有期徒刑三月而告確定，此經本
    院依職權調閱前揭卷宗審核無訛，是被上訴人前開所辯尚非足採，上訴人之前開
    主張堪信為實在。
三、按不法侵害他人之身體、健康、名譽、自由、信用、隱私、貞操，或不法侵害其
    他人格法益而情節重大者，被害人雖非財產上之損害，亦得請求賠償相當之金額
    ，民法第一百九十五條第一項前段定有明文；又按慰藉金之賠償須以人格權遭遇
    侵害，使精神上受有痛苦為必要，其核給之標準固與財產上損害之計算不同，然
    非不可斟酌雙方身分資力與加害程度，及其他各種情形核定相當之數額，最高法
    院著有五十一年度台上字第二二三號判例可資參照。查本件被上訴人不法侵害上
    訴人之被繼承人陳清福等情，已如前述，揆諸前開說明，被害人陳清福橫遭被上
    訴人砍傷成傷，精神上自感痛苦，其請求被上訴人賠償慰撫金，自屬有據。爰審
    酌被害人陳清福係九年八月二十三日出生，被上訴人係十五年四月二十出生，二
    人均年事已高、未受教育、不識字、並無固定工作收入，另依診斷證明書觀之，
    陳清福所受傷勢尚屬皮肉外傷，且於就醫縫合後，傷勢已大致痊癒，並得於歷次
    偵審中及原審中親自出庭應訊，並被害人陳清福及被上訴人之身分、地位、經濟
    能力及被害人所受精神上痛苦等一切情狀，認被上訴人應賠償上訴人精神慰撫金
    六萬元，尚屬相當，核無不妥，上訴人逾此數額之請求，為無理由。
四、綜上所述，上訴人主張原審關於精神慰撫金部分，僅判命被上訴人應賠償六萬元
    並法定遲延利息顯屬過少，爰依民法第一百九十五條第一項，請求被上訴人應再
    給付上訴人精神慰撫金二十四萬元，為無理由，不應准許。原審據此判決被上訴
    人應給付上訴人精神慰撫金六萬元並法定遲延利息，經核並無不當，上訴論旨猶
    執前詞，指摘原判決不當，聲明廢棄改判，非有理由，應予駁回。
據上論結，本件上訴為無理由，依民事訴訟法第四百三十六條之一第三項、第四百四
十九條第一項、第七十八條，判決如主文。
中      華      民      國      九十      年      一      月    十八    日
                                    臺灣苗栗地方法院民事庭
~B審判長法官  林  燦  都
~B法      官  曾  明  玉
~B法      官  高  敏  俐
右為正本係照原本作成。
本件不得上訴。
~B法院書記官  陳  蕙  楠
中      華      民      國      九十      年      一      月    十八    日


司法院資訊處製作；財團法人民間司法改革基金會備份。
